【裁判字號】    99,台上,3756
【裁判日期】    990617
【裁判案由】    業務過失致人於死
【裁判全文】
最高法院刑事判決            九十九年度台上字第三七五六號
上  訴  人  甲○○
選任辯護人  陳志勇律師
上列上訴人因業務過失致人於死案件，不服台灣高等法院中華民
國九十七年六月十八日第二審判決（九十六年度交上訴字第一九
九號，交付審判案號：台灣桃園地方法院九十四年聲判字第二七
號＜原不起訴處分案號《原判決誤載為起訴案號》：台灣桃園地
方法院檢察署九十四年度偵字第四五五二號＞），提起上訴，本
院判決如下：
    主  文
上訴駁回。
    理  由
按刑事訴訟法第三百七十七條規定：上訴於第三審法院，非以判
決違背法令為理由，不得為之。是提起第三審上訴，應以原判決
違背法令為理由，係屬法定要件。如果上訴理由書狀並未依據卷
內訴訟資料，具體指摘原判決不適用何種法則或如何適用不當，
或所指摘原判決違法情事，顯與法律規定得為第三審上訴理由之
違法情形，不相適合時，均應認其上訴為違背法律上之程式，予
以駁回。本件原審經審理結果，認為上訴人甲○○以駕駛小貨車
載送貨物為業，因業務上之過失致被害人李正男死亡，犯行明確
，因而撤銷第一審諭知上訴人無罪之判決，於為刑法新舊比較後
，改判論上訴人以從事業務之人，因業務上之過失致人於死罪，
處有期徒刑一年，減為有期徒刑六月，並諭知如易科罰金折算之
標準。已詳敘其調查、取捨證據之結果及憑以認定犯罪事實之心
證理由。並就上訴人否認犯行之供詞及其所辯各語認非可採，予
以論述及指駁。從形式上觀察，原判決尚無足以影響判決結果之
違背法令情形存在。上訴意旨略稱：(1)原判決認定上訴人在犯罪
被發覺之前，即向有偵查犯罪之機關自首，並接受審判，應依修
正前刑法第六十二條規定減輕其刑；其於量處上訴人有期徒刑一
年後，卻未依該規定減輕其刑，有理由不備、理由矛盾之違法。
(2)告訴人李乙○○（被害人李正男之妻）不服台灣高等法院檢察
署駁回再議之處分，於法定期間內聲請裁定交付審判。第一審法
院於調查證據時，非以偵查中曾發現之證據為範圍，猶依職權函
送中央警察大學再作車禍責任之鑑定，有違刑事訴訟法第二百五
十八條之三第三項之規定，是以本件交付審判之裁定，屬違法之
裁定，並無拘束原審之效力；原審並未說明中央警察大學所作鑑
定報告如何符合及已審酌人權保障及公共利益之均衡維護，而有
證據能力之理由，遽予採為判決基礎，有理由不備、理由矛盾之
違法。(3)上訴人於案發當時確靠右行駛，歷經台灣省桃園縣區車
輛行車事故鑑定委員會、台灣省車輛行車事故覆議鑑定委員會、
國立交通大學之鑑定報告，亦均無法排除李正男有超車不當之情
形，基於罪疑唯輕原則，自應為上訴人有利認定，原判決卻憑中
央警察大學之鑑定報告認定上訴人有過失，有判決不適用法則、
適用法則不當及調查職責未盡之違法等語。惟查：一、採證認事
、取捨證據及證據證明力之判斷，乃事實審法院之職權，苟其採
證認事之論斷無違證據法則，即不容任意指為違法。原判決認定
上訴人於本件車禍之發生應負過失責任，業經敘明：(一)肇事地點
桃園縣蘆竹鄉○○村○○道路，為未劃分向線之道路，路寬五．
一公尺（含道路二側邊線外之路肩共六．九公尺），二側道路邊
線至路中心應各為二．五五公尺；上訴人駕駛之小貨車（下稱小
貨車），與李正男駕騎之重型機車（下稱機車）發生碰撞肇事後
，警察到現場處理時，兩車停放、損壞、現場散落物之位置：
機車車頭、左側車身毀損破裂，倒於機車行駛方向右側靠近道路
邊線之車道，機車前輪壓於道路邊線上，後輪中心與車道邊線橫
向距離０．六公尺，機車毀損之車殼碎片散落在機車倒地位置附
近之機車行駛方向車道上，李正男倒地位置在機車倒地位置右前
方之道路邊線外側。小貨車左前角有撞擊凹陷痕跡、左側照後
鏡撞擊掉落、左側駕駛座車窗玻璃破碎、左前車角保險桿左端撞
裂掉落、左前方向側燈燈殼撞擊破裂、左前方向側燈燈殼撞毀處
下緣留有機車車前車殼碎片，車身稍向右偏斜停於小貨車行駛方
向之道路右側，且車身之左側前端及後端距對向車道邊線，分別
為三．六公尺及三．三公尺，小貨車與機車相距三十四公尺各情
，有道路交通事故現場圖及現場照片在卷可稽。而依上開兩車撞
損情形，可見兩車對向行駛，撞擊點係小貨車之左前角與機車車
頭、左側車身發生碰撞，係有角度之對撞型態。又由上揭機車倒
地及碎片等散落物掉落在機車行駛方向之道路右半側路面等現場
跡證，顯示二車碰撞位置係在機車行駛方向之道路右半側，足認
上訴人並未靠右行駛，且已侵入行駛於其左側之機車之用路權，
違反道路交通安全規則第九十五條第一項前段規定而致肇事，過
失責任甚明，其所辯：伊當時靠右行駛，因與對向另一廂型貨車
會車，李正男駕騎機車自該廂型貨車後方左側駛出要超車，侵入
其行駛之車道致發生碰撞云云，難予採信。(二)台灣省桃園縣區車
輛行車事故鑑定委員會民國九十四年四月二十六日桃縣行字第09
45201052號函及台灣省車輛行車事故覆議鑑定委員會九十四年七
月二十五日府覆議字第0940100463號函之說明，均僅係因李正男
已去世，關於當時兩車交會之情形，僅憑上訴人一人之供述及現
場所留下之跡證，認為均有不足，而難予鑑定兩車相撞肇事之真
實經過情形，故未予鑑定，並非即認定上訴人所辯本件係李正男
超越肇事為真實。至國立交通大學九十六年四月九日交大管運字
第0960005193號函所附行車事故鑑定意見書，係就肇事原因，以
有無上訴人所稱肇事前與對向另部貨車交會，假設二種情況，但
上訴人上開所稱會車及李正男超車肇事，僅其單方辯解，尚乏其
他佐證，自無從遽信各等情。俱憑卷證資料，逐一審認、論駁綦
詳。其推理論斷衡諸經驗及論理等證據法則皆無違背，即不容指
為違法。二、刑法上之加重或減輕其刑，俱指加重或減輕其法定
刑而言。此觀刑法第六十六條至第七十一條之規定至明。倘法院
於加重或減輕後之法定刑範圍內而為量刑，即無不合。原判決認
定上訴人在犯罪被發覺之前，即向有偵查犯罪之機關自首，並接
受審判，應依修正前刑法第六十二條規定，減輕其刑，並在法定
刑度內而為量刑，尚無逾越法律規定範圍或濫用權限情事，復以
其犯罪時間係在九十六年四月二十四日以前，合於中華民國九十
六年罪犯減刑條例第二條第一項第三款之規定，乃減其宣告刑二
分之一，經記載於判決主文，自無違誤。三、法院認為交付審判
之聲請有理由者，於為交付審判之裁定前，得為必要之調查，刑
事訴訟法第二百五十八條之三第三項規定至明。本件告訴人李乙
○○因不服台灣高等法院檢察署九十四年度上聲議字第三三五二
號，駁回其對於台灣桃園地方法院檢察署九十四年度偵字第四五
五二號業務過失致人於死案件檢察官不起訴處分聲請再議之處分
，於法定期間內向第一審法院聲請裁定交付審判，而第一審法院
於調查證據時，復依循告訴人之聲請函請中央警察大學再作車禍
責任鑑定，乃於九十五年八月二十二日為交付審判之裁定，有第
一審九十四年度聲判字第二七號卷內資料可稽；其於審查交付審
判之聲請有無理由時，復為上開之鑑定，是否逾越上引「得為必
要之調查」之規定，固不無疑義。然依該交付審判裁定理由之記
載，其對於認定上訴人對於車禍之發生應負過失責任，經依憑卷
存證據資料逐一說明論斷綦詳，至其引用中央警察大學九十五年
七月五日校鑑科字第0950000611號鑑定意見書之鑑定意見，無非
資以重複印證，希冀強化其心證之說服力而已，是以其為該部分
之調查證據，究竟有無逾越上引規定之調查範圍，於其裁定之適
法性並不生影響。上訴意旨執此主張該裁定違法，自無足取。至
上訴人之選任辯護人於原審主張第一審為上開之鑑定，係逾越法
律規定必要之範圍，該鑑定意見書不具證據能力云云，究竟可否
採取？原判決並未詳加說明論列，即就該鑑定意見併採為論斷事
實之依據，固未盡允洽；但除去該部分資料，綜合上揭其他證據
，仍應為同一事實之認定，該部分之瑕疵，並不影響於判決，仍
與得執為第三審上訴理由之違法情形，不相適合。經核上訴意旨
，係置原判決所為明白論斷於不顧，仍持已為原判決指駁之陳詞
，專憑己意再事爭辯，或任意指摘原判決違法，難認已符合首揭
法定之第三審上訴要件。本件上訴違背法律上之程式，應予駁回
。
據上論結，應依刑事訴訟法第三百九十五條前段，判決如主文。
中    華    民    國  九十九  年    六    月   十七   日
                      最高法院刑事第九庭
                          審判長法官  邵  燕  玲
                                法官  李  伯  道
                                法官  孫  增  同
                                法官  李  英  勇
                                法官  施  俊  堯
本件正本證明與原本無異
                                      書  記  官
中    華    民    國  九十九  年    六    月  二十三  日
                                                     ｍ

司法院資訊處製作；財團法人民間司法改革基金會備份。
